【裁判字號】    90,上易,1282
【裁判日期】    900528
【裁判案由】    詐欺
【裁判全文】
臺灣高等法院高雄分院刑事判決          九十年度上易字第一二八二號
    上  訴  人
    即  自訴人  辛○○
    被      告  戊○○
    被      告  庚○○
    被      告  己○○
    被      告  乙○○
    被      告  丙○○
    被      告  壬○○
    被      告  甲○○○開發有限公司
    被  告  兼
    法定代理人  丁○○○
右上訴人因自訴被告詐欺等案件，不服臺灣屏東地方法院八十九年度自字第一０四號
中華民國九十年五月廿八日第一審判決，提起上訴，本院判決如左：
      主      文
上訴駁回。
      理      由
一、本案經本院審理結果，認原審就被告戊○○部分，認為不能證明犯行，諭知無罪
    判決，就被告郭秀芳、己○○、乙○○、丙○○、壬○○、雙春建設開發有限公
    司、丁○○○等人部分，認為係同一案件已開始偵查再行自訴，而諭知均不受理
    判決，核無不合，均應予維持，並引用原審判決書所記載之理由。
二、上訴人即自訴人上訴意旨雖又指稱：(一)被告庚○○向自訴人詐購之土地，先登記
    其女即被告己○○名義為所有權人，嗣又移轉登記被告雙春建設開發有限公司名
    義，而被告戊○○係該公司股東，又為被告庚○○之女，顯係幫助被告庚○○犯
    罪，原判決諭知被告戊○○無罪不當。(二)本件自訴被告等共同犯罪之事實、理由
    及犯罪條文，較偵查卷內之內容擴大，足證自訴案與偵查案並非同一案件，故自
    訴案在程序上完全合法，原不起訴處分，已聲請再議，故應待高檢署發回偵查之
    偵查卷，再併入本件自訴之上訴案，而為實體上之調查審理，原審諭知不受理不
    當云云。
三、惟查：
  (一)雙春建設開發有限公司係於八十九年一月間設立，而自訴人出售土地與被告庚○○，係在八十八年二月廿四日，且買賣過程均係庚○○與自訴人接洽，為自訴人
    所陳明，而又無任何證據可資認定被告戊○○於庚○○購買土地之初，與庚○○
    有犯意聯絡及行為分擔，自不能僅以被告戊○○係庚○○之女，或購買土地後成
    立之公司股東，則認被告戊○○有與庚○○共謀或幫助詐欺犯行。
  (二)自訴人向台灣屏東地方法院檢察署之告訴意旨，係以被告己○○、庚○○、乙○○向自訴人詐購屏東縣萬巒鄉○○段九二八之一號土地，價款新台幣（下同）五
    千萬元，嗣給付之被告郭秋金、庚○○名義之支票，均未獲兌現，而土地移轉登
    記被告己○○名義後，即虛偽設定一百萬元之抵押權與被告丙○○、被告庚○○
    、己○○又與被告壬○○間成立假債權，並聲請法院查封上開土地，被告郭方瑞
      係被告雙春建設股份有限公司之負責人，與被告己○○基於犯意聯絡，將上開
    土地移轉登記與雙春公司，企圖侵吞上開工地，因認被告等涉有常業詐欺、偽造
    文書、組織犯罪防制條例等罪嫌等情。此台台灣屏東地方法院檢察署檢察官之九
    十年六月十二日八十九年度調偵字第三三號、八十九年度偵字第五八七八號不起
    訴處分書及八十八年度偵字第五九一九號、八十九年度他字第二二一號等可資核
    對。而本件自訴意旨，除增加被告戊○○部分外，其餘事實均屬相同，並無事實
    、理由及犯罪條文擴大之情形。上訴意旨任意認為自訴案與偵查案非同一案件，
    顯屬空言無據。同一案件既經檢察官開始偵查，即不得再行自訴，故已不起訴處
    分之案件，如因再議撤銷原處分發回續行偵查，亦無併入自訴案而為實體上審理
    之可言，上訴意旨之見解，顯然誤會刑事訴訟法第二百五十七條第一項、第三百
    二十三條第一項之法條規定。
四、綜上所，上訴意旨執前詞指摘原判決不當，為無理由，應予駁回。被告庚○○
    、己○○、乙○○、丙○○、壬○○、雙春建設開發有限公司、丁○○○部分，
 爰不經言詞辯論為之。又本件事證已明，自訴人聲請再開辯論，核無必要，併予
    明。
五、被告戊○○經合法傳喚，無正當理由不到庭，爰不待其陳述，逕行判決。
據上論斷，應依刑事訴訟法第三百七十二條、第三百七十一條、第三百六十八條、第
三百七十三條，判決如主文。
中     華     民     國      九十      年       八       月    三十一   日
                              臺灣高等法院高雄分院刑事第五庭
                                  審判長法官  吳水木
                                        法官  ﹖﹖﹖﹖﹖
                                        法官  洪慶鐘
右正本證明與原本無異。
不得上訴。
                                      書記官  陳金卿
中     華     民     國      九十      年       九       月      四     日
                                                                  Ａ
臺灣屏東地方法院刑事判決                          八十九年度自字第一四號
    自  訴  人  辛○○  男七十六歲（民國○○年○月○日生）
                        住屏東縣萬巒鄉○○村○○路七四之一號
    被      告  戊○○  女三十歲（民國○○○年○月○日生）
                        住屏東縣潮州鎮○○路十九號
                        身分證統一編號：Ｔ二二四六八一九六號
    被      告  庚○○  男五十三歲（民國○○○年○月○日生）
                        住屏東縣潮州鎮○○路九五巷四號
                        身分證統一編號：Ｔ一三四四三五號
    被      告  己○○  女二十九（民國○○年○月○○○日生）
                        住屏東縣潮州鎮○○路一四三之二號
                        身分證統一編號：Ｚ000000000號
    被      告  乙○○  男六十歲（民國○○○年○○月○○日生）
                        住屏東縣潮州鎮○○路五二七巷六之十號
                        身分證統一編號：Ｚ000000000號
    被      告  丙○○  女四十四歲（民國○○○年○月○○○日生）
                        住屏東市清進巷二三五號
                        身分證統一編號：Ｚ000000000號
    被      告  壬○○  男五十歲（民國○○年○月○○日生）
                        住屏東縣潮州鎮泗林里通潮二巷五之七號
       身分證統一編號：Ｚ000000000號
    被      告  甲○○○開發有限公司
                        設屏東縣潮州鎮○○路十九號
    被告兼法定  丁○○○女  歲（民國    日生）
    代理人              住屏東縣潮州杭州街一七五號八樓之一
                        身分證統一編號：Ｚ000000000號
右列被告因詐欺案件，經自訴人提起自訴，本院判決如左：
    主  文
戊○○無罪。
庚○○、己○○、乙○○、丙○○、壬○○、丁○○○及雙春建設開發有限公司部分
，自訴不受理。
    理  由
一、自訴意旨如附件自訴狀所載。
二、無罪部分：
甲、按犯罪事實應依證據認定之，無證據不得推定其犯罪事實；不能證明被告犯罪或
    其行為不罰者，應諭知無罪之判決；刑事訴訟法第一百五十四條及同法第三百零
    一條第一項分別定有明文。又所謂詐欺，必以行為人施用詐術使被害人陷於錯誤
    而得財物之交付或其他不法利益者，始足構成之，此觀刑法第三百三十九條規定
    自明。
乙、本件經核自訴人辛○○之所以認被告戊○○涉有刑法第三百三十九條之詐欺罪嫌
    者，無非以其係被告雙春建設開發有限公司（下稱雙春公司）股東，有與其餘被
    告共同意欲吞掉自訴人土地之嫌。惟訊據被告戊○○堅決否認有何詐欺犯行，辯
    稱其僅係雙春公司股東，並未實際參與公司經營等語。經查雙春公司係民國（下
    同）八十九年一月間設立登記，其內股東即被告戊○○及己○○均為另一被告庚○○之女，該公司為一家族企業，實際上於八十八年一月間與自訴人洽談土地買
    賣事宜者，均為被告庚○○，被告戊○○僅係列名股東，未參與經營等節，業據
    被告庚○○到庭供陳明確，並有雙春公司設立登記表一紙附卷可稽，此已難認被
    告戊○○有何對自訴人施用詐術之情事可言。另參諸自訴人所陳其從未見過被告
    戊○○，之所以對其提其自訴，僅因其為雙春公司成立後之股東而已等節以觀，
    被告戊○○顯無何施用詐術使自訴人陷於錯誤之事，自難僅以其為掛名股東即率
    課其何詐欺罪責，參諸首開法條規定及說明，合應為被告戊○○無罪之諭知，至
    被告雖經合法傳喚無正當理由不到庭，惟本院認應為其無罪之諭知，爰不待其陳
    述，逕行判決。
二、不受理部分：
甲、按同一案件經檢察官依第二百二十八條規定開始偵查者，不得再行自訴；不得提
    起自訴而提起者，應諭知不受理之判決；刑事訴訟法第二百二十三條第一項前段
    及第三百三十四條分別定有明文。且法人為刑事被告，除有明文規定外，在實體
    法上不認其有犯罪能力，在程序上不認其有當事人能力，故以法人為被告而起訴
    ，即屬違背規定，應為不受理之判決，最高法院五十四年台上字第一八九四號著
    有判例。
乙、本件自訴人自訴被告庚○○、己○○、乙○○、丙○○、壬○○及丁○○○等之
    犯罪事實，前經自訴人向臺灣屏東地方法院檢察署檢察官提出告訴，分經檢察官
    於八十八年九月一日、八十九年五月一日、同年九月十八日及同年十月十七日開
    始偵查，見該檢察署八十八年度偵字第五九一九號、八十九年度調偵字第三三號
    八十九年度他字第二二一號（自訴人對雙春公司及其代表人丁○○○提出告訴）
    及八十九年度偵字第五八七八號（被告丁○○○部分）。
丙、自訴人對同一案件，於檢察官終結偵查後之八十九年十二月十九日再行自訴，有
    本院收狀章附案可明，且對雙春公司之法人提起自訴，依前開法條規定及判例意
    旨，爰不經言詞辯論，逕為被告庚○○等不受理之判決。
據上論結，依刑事訴訟法第三百四十三條、第三百零六條、第三百零一條第一項、第
三百二十三條第一項前段、第三百零三條第一款、第三百三十四條、第三百零七條，
判決如主文。
中      華      民      國      九十      年      五    月    二十八    日
                                      臺灣屏東地方法院刑事第一庭
                                          法  官    潘正屏
右正本證明與原本無異。
對於本判決如有不服應於收受送達後十日內向本院提出上訴書狀上訴於台灣高等法院
高雄分院並按他造當事人之人數附具繕本。
                                          書記官   盧建新
中      華      民      國      九十      年      五    月    二十八    日


司法院資訊處製作；財團法人民間司法改革基金會備份。
